【裁判字號】    98,簡上,228
【裁判日期】    990210
【裁判案由】    詐欺
【裁判全文】
台灣屏東地方法院刑事判決      98年度簡上字第228號
上  訴  人  乙○○
即  被  告
上列上訴人因恐嚇案件，不服本院98年度簡字第87號中華民國98
年7 月28日刑事簡易判決（98年度偵字第8080號）及移送併辦（
台灣士林地方法院檢察署98年度偵字第63號），提起上訴，本院
判決如下：
    主  文
原判決撤銷。
乙○○幫助犯恐嚇取財罪，處有期徒刑參月，如易科罰金，以新
台幣壹仟元折算壹日，緩刑貳年。
    事  實
一、乙○○於明知金融機構帳戶係個人理財之重要工具，關係個
    人財產、信用之表徵，如交予他人使用，有供作財產犯罪用
    途之可能，而一般人取得他人存摺之目的在於取得贓款及掩
    飾犯行不易遭人追查，對於提供帳戶雖無引發他人萌生犯罪
    之確信，竟仍基於幫助他人實施恐嚇取財犯罪之不確定故意
    ，於民國97年5 月9 日或10日不確定之某時，在台鐵台北車
    站附近某處，將其在台北富邦商業銀行延平分行所開立之帳
    號：000000000000號帳戶之存摺、提款卡（含密碼），連同
    其身份證影本，均交予真實姓名年籍不詳之人，嗣該人取得
    上開存摺等物後，即與其所屬某不詳犯罪集團成員，共同基
    於意圖為自己不法所有之犯意聯絡，於97年5 月16日下午1
    時許，利用網際網路張貼援交之訊息以引誘不特定人。適有
    甲○○因好奇而撥打該訊息上之聯絡電話，與對方連繫，惟
    對方要求甲○○須先匯款始願意碰面，甲○○因故作罷而未
    匯款。俟同日下午5 時許，即有一真實姓名年籍不詳之犯罪
    集團男性成員來電，質問甲○○為何取消約會，無故戲弄小
    姐，令他很生氣，並將甲○○之身份證號碼、住處地址及家
    人姓名以簡訊方式傳至甲○○之手機，並表示「速回電話道
    歉說明，否則等著幫你家人辦後事」等語，隨後該名真實姓
    名年籍不詳之犯罪集團男性再次來電，表示已查出甲○○及
    其家人之資料，要求匯款新台幣（下同）3 萬元至乙○○上
    開台北富邦商業銀行延平分行帳戶內，否則不會放過甲○○
    等語，致甲○○心生畏懼，遂於同日晚上8 時14分許，依指
    示匯款3 萬元至乙○○上開帳戶內。迨匯款後，發覺有異，
    即報警處理。
二、案經甲○○訴由台北縣政府警察局蘆洲分局移送台灣台北地
    方法院檢察署，經該署簽請台灣高等法院檢察署核轉台灣屏
    東地方法院檢察署檢察官偵查後，聲請簡易判決處刑。
    理  由
一、訊據被告對上開犯行坦承不諱，核與被害人甲○○於警詢及
    偵查中之指述相符，上開彰化銀行及合作金庫之帳戶確為被
    告所申請一節，並有該二帳戶之開戶基本資料可稽，被告犯
    行應可認定。
二、按刑法上之幫助犯，係對於犯罪與正犯有共同之認識，而以
    幫助之意思，對於正犯資以助力，而未參與實施犯罪之行為
    者而言（最高法院88年度台上字第1270號判決亦同此意旨）
    。是以，如未參與實施犯罪構成要件之行為，且係出於幫助
    之意思提供助力，即屬幫助犯，而非共同正犯。本件被告基
    於幫助之犯意，提供存款帳戶，並作為恐嚇取財之用，係參
    與構成要件以外之行為，且在無證據證明被告與上開恐嚇取
    財集團成員就犯罪所得款項依比例朋分報酬，或其他以正犯
    而非以幫助犯之犯意參與犯罪之情形下，應認其所為係幫助
    犯而非正犯行為。核該正犯所為，均係犯刑法第346 條第1
    項之恐嚇取財罪。核被告以幫助他人犯罪之意思，而提供帳
    戶存摺等參與恐嚇取財犯罪構成要件以外之行為，為幫助犯
    ，惡性顯較正犯為輕，爰依刑法第30條第2 項之規定依正犯
    之刑減輕之。
三、原審據以論罪科刑，固非無見，惟查原判決認被害人甲○○
    遭恐嚇取財之金額為29000 元一節，經檢察官命警方再向被
    害人求證結果，經證人即被害人甲○○證稱，其原先持30張
    千元鈔，前往銀行提款機匯款至上開帳戶，但其中一張千元
    鈔因提款機不受理，故僅匯入29張即29000 元，嗣因該筆匯
    款未成功，經該恐嚇取財集團告知，其遂再以相同方法匯款
    3 萬元至上開帳戶，並另經富邦銀行通知領回該筆29000 元
    款項，故其實際遭恐嚇取財之金額為3 萬元等語，此有其筆
    錄可憑，並與被告上開帳戶之存款歷史對帳單（偵查卷第12
    頁）所示，被告上開帳戶於97年5 月16日有一筆3 萬元款項
    以現金存款之方式匯入等情相符，故證人此部分證詞應可採
    信，該正犯恐嚇取財集團所取得之款項應認係3 萬元，而非
    29000 元，原審此部分認定之事實尚有未洽。被告上訴雖無
    理由，仍應由本院將原判決撤銷改判。
四、茲審酌被告並無前科，素行良好，有台灣高等法院被告前案
    紀錄表可稽、提供存摺與提款卡供他人用以恐嚇取財，使被
    害人受害之金額為3 萬元、於本案中為幫助犯，並非實際犯
    罪構成要件或取得所得之人，惡性較正犯為輕、犯後於本院
    審理中坦承犯行，並積極賠償被害人，已依被害人之請求償
    還，有被害人之筆錄及被告所提出之匯款單為憑，堪認確有
    悔意等一切情狀，量處如主文第2 項所示之刑，並諭知易科
    罰金之折算標準。
五、經查被告未曾受有期徒刑之宣告，此有其前科表可參，而被
    告於本院審理中已坦承犯行，深表悔意，並已積極賠償被害
    人等，業如前述，其經此刑之宣告，應知所警惕而無再犯之
    虞，因此，本院認其所受之宣告刑，以暫不執行為適當，爰
    併予宣告緩刑2 年（檢察官當庭亦表同意），以啟自新。
六、應依刑事訴訟法第455 條之1 第3 項、第369 條第1 項前段
    、第364 條、第299 條第1 項前段，刑法第346 條第1 項、
    第30條、第41條第1 項前段、第74條第1 項第1 款，刑法施
    行法第1 條之1 第1 項、第2 項前段，判決如主文。
本案經檢察官曾士哲到庭執行職務。
中    華    民    國    99    年    2    月    10    日
          刑事第四庭  審判長  法  官     莊鎮遠
                              法  官     江振源
                              法  官     李謀榮
以上正本證明與原本無異。
不得上訴。
中    華    民    國    99    年    2    月    10    日
                              書記官     林鴻仁

司法院資訊處製作；財團法人民間司法改革基金會備份。
